---
title: "Sok-2009, høst 2022, Gruppeeksamen"
output: pdf_document
author: "Kandidater: 55, 67, 68 og 96,"
date: "2022-10-20"
---

```{r}
#setwd( "C:/Users/hchra/OneDrive/Desktop/Pensum/SOK-2009/Sok-2009-h-st-2022-Gruppeeksamen")

Sys.setlocale(locale="no_NO")
library(tidyverse)
library(moderndive)
```

# Oppgave 1

```{r}
load("~/Studier/SOK-2009/Sok-2009-h-st-2022-Gruppeeksamen/Bukta_data_v2.Rdata")

Bukta_data <- Bukta_data %>% 
  mutate(Inntekt = Antall * Pris)

inntekt<- Bukta_data %>%
  group_by(Ar) %>%
  summarise(sum(Inntekt)) %>%
  rename(Inntekt = `sum(Inntekt)`)

deltakere<-Bukta_data %>% 
  group_by(Ar) %>%
  slice(which.max(Gjester)) %>% 
  select(Ar, Gjester)

tot_inntekt<- 
  merge(x=inntekt, y=deltakere, by="Ar") %>% 
  rename(År = Ar) %>% 
  mutate("Inntekt/gjest" = Inntekt/Gjester)

tot_inntekt <- tot_inntekt %>%
  mutate(sum = sum(Inntekt),
         prosent = Inntekt/sum,
         prosent = round(prosent*100, digits = 1)) %>% 
  select(-sum)

tot_inntekt

ggplot(tot_inntekt, aes(x=År,y=Inntekt, fill=År))+
  geom_col(show.legend = FALSE) +
  geom_text(aes(label = paste0(prosent, '%')), 
            position = position_stack(vjust = 0.5), color = "white", size = 4) +
  scale_y_continuous(labels=scales::comma)

rm(inntekt)
rm(deltakere)
```

```{r}
inntekt2 <- Bukta_data %>%
  group_by(Ar, Dag)%>%
  summarise(sum(Inntekt)) %>%
  rename(Inntekt = `sum(Inntekt)`)

deltakere2 <- Bukta_data %>% 
  group_by(Ar, Dag) %>%
  slice(which.max(Gjester)) %>% 
  select(Ar, Gjester, Dag)

dag_tot_inntekt <- 
  left_join(inntekt2, deltakere2) %>% 
  rename(År = Ar) %>% 
  mutate("Inntekt/gjest" = Inntekt/Gjester)

dag_tot_inntekt <- dag_tot_inntekt %>% 
  group_by(År) %>% 
  mutate(sum = sum(Inntekt),
         prosent = Inntekt/sum,
         prosent = round(prosent*100, digits = 1)) %>% 
  select(-sum)

dag_tot_inntekt

ggplot(dag_tot_inntekt, aes(x=År, Inntekt, fill = Dag)) +
  geom_col() +
  geom_text(aes(label = paste0(prosent, '%')), 
            position = position_stack(vjust = 0.5), color = "white", size = 4) +
  scale_y_continuous(labels=scales::comma)

ggplot(dag_tot_inntekt, aes(x=År,y=Inntekt,fill=Dag))+
  geom_col(width=.5, position = "dodge")+
  scale_y_continuous(labels=scales::comma)

rm(inntekt2)
rm(deltakere2)
```

Fra disse to tabellene, ser det ut til å være noe forskjeller mellom årene og/eller dagene for hvert år? Vi kan ennå ikke si noe om det er statistisk signifikant, men ser du noen trender i dataene?

2016 har mye lavere inntekt enn de tre andre årene. 2017, 18 og 19 har relativt lik inntekt. Torsdag er den dagen med lavest inntekt hvert år, lørdag har mest inntekt hvert år

# Oppgave 2.1

```{r}
Drikkevarer <- Bukta_data %>% 
  group_by(Produkt) %>% 
  summarise(sum(Inntekt)) %>%
  rename(Inntekt = `sum(Inntekt)`)

Drikkevarer <- Drikkevarer %>%
  mutate(prosent = round(Inntekt/sum(Inntekt)*100, digits =1))

Drikkevarer

ggplot(Drikkevarer, aes(x=Produkt,y=Inntekt, fill = Inntekt))+
  geom_col(show.legend = FALSE) +
  scale_y_continuous(labels=scales::comma) +
  geom_text(aes(label = paste0(prosent, '%')), 
            position = position_stack(vjust = 0.5), color = "white", size = 4)
  
```

"Pilsner" bringer inn mest inntekt "Non alcholic" produkter bringer inn minst inntekt

```{r}
Drikke_per_år <- Bukta_data %>% 
  group_by(Produkt, Ar) %>% 
  summarise(sum(Inntekt)) %>%
  rename(Inntekt = `sum(Inntekt)`) %>% 
  mutate(Prosent = round(Inntekt/sum(Inntekt)*100, digits=1))

ggplot(Drikke_per_år, aes(x=Ar,y=Inntekt, fill = Produkt))+
  geom_col(width=.5, position = "dodge") +
  scale_y_continuous(labels = scales::comma)
```

"Pilsner" mest populær hvert år "Cider" er mer populært enn "Bukta Beer" i 2017, 18 og 19. "Bukta Beer" er mer populært i 2016 "Other Beer" er mindre poplær enn "Wine" i 2016 og motsatt i 2017, 18 og 19

# Oppgave 2.2

```{r}
time_tot_inntekt <- Bukta_data %>% 
  group_by(Time) %>% 
  summarise(sum(Inntekt)) %>%
  rename(Inntekt = `sum(Inntekt)`) 

time_tot_inntekt

pairwise.t.test(Bukta_data$Inntekt, 
                Bukta_data$Produkt, 
                p.adjust.method= "holm" )

pairwise.t.test(Bukta_data$Inntekt, 
                Bukta_data$Produkt, 
                alternative = "greater",
                p.adjust.method= "holm" )

pairwise.t.test(Bukta_data$Inntekt, 
                Bukta_data$Produkt,
                alternative = "less",
                p.adjust.method= "holm" )
```
Alternative = "greater"
Vi forkaster $H_0 = Ingen forskjell i salget når p-verdien er mindre enn 0.05. Dette gjelder for Pilsner vs Bukta Beer og Wine; Wine,Pilsner,Other beer vs Cider; Wine,Pilsner,Other beer vs Non alcoholic; Wine,Pilsner vs Other beer. For alle disse gjelder H_1, dvs at salget er større, dvs, at det er en signufikant forskjell i salgsinntektene. Vi beholder H_0 for Wine vs Pilsner, dvs at det er ingen signifikant forskjell i salgsinntektene mellom disse.


# Oppgave 3.1

```{r}
min15_tot_inntekt <- Bukta_data %>% 
  group_by(Ar, Dag, Per15min) %>%
  summarise(sum(Inntekt)) %>%
  rename(Inntekt = `sum(Inntekt)`,
         År = Ar)

min15_tot_inntekt <- min15_tot_inntekt %>% 
  mutate(Tid = Per15min+17)

torsdag <- min15_tot_inntekt %>% 
  filter(Dag == "Torsdag")

fredag <- min15_tot_inntekt %>% 
  filter(Dag == "Fredag")

lordag <- min15_tot_inntekt %>% 
  filter(Dag == "Lordag")

torsdag <- torsdag %>% 
  ggplot(aes(x = Tid, y = Inntekt, col = År)) +
  geom_line()+
  labs(x = " ",
       y = " ",
       title = "Inntekt over tid torsdag") +
  scale_fill_discrete(name = "År") +
  theme(legend.key.height= unit(.1, 'cm'),
        legend.key.width= unit(.3, 'cm'),
        legend.title = element_text(size=7),
        legend.text = element_text(size=5))

fredag <- fredag %>% 
  ggplot(aes(x = Tid, y = Inntekt, col = År)) +
  geom_line()+
  labs(x = " ",
       y = " ",
       title = "Inntekt over tid fredag") +
  scale_fill_discrete(name = "År") +
  theme(legend.key.height= unit(.1, 'cm'),
        legend.key.width= unit(.3, 'cm'),
        legend.title = element_text(size=7),
        legend.text = element_text(size=5))

lordag <- lordag %>% 
  ggplot(aes(x = Tid, y = Inntekt, col = År)) +
  geom_line()+
  labs(x = " ",
       y = " ",
       title = "Inntekt over tid lørdag") +
  scale_fill_discrete(name = "År") +
  theme(legend.key.height= unit(.1, 'cm'),
        legend.key.width= unit(.3, 'cm'),
        legend.title = element_text(size=7),
        legend.text = element_text(size=5))

torsdag
fredag
lordag

library(ggpubr)

ggarrange(torsdag,
          fredag,
          lordag,
          nrow = 3,
          ncol = 1)
```

# Oppgave 3.2

```{r}
reg_inntekt <- lm(Inntekt ~ År + Dag + Per15min, data = min15_tot_inntekt)
summary(reg_inntekt)
```

```{r}
reg_dag <- lm(Inntekt ~ Dag, data = Bukta_data)
summary(reg_dag)

library(car)

linearHypothesis(reg_dag, "DagFredag=DagLordag")

reg_ar <- lm(Inntekt ~ Ar, data = Bukta_data)
summary(reg_ar)

linearHypothesis(reg_ar, "Ar2017=Ar2018")
linearHypothesis(reg_ar, "Ar2017=Ar2019")
linearHypothesis(reg_ar, "Ar2018=Ar2019")
```

# Oppgave 4

```{r}
min15_weather <- Bukta_data %>% 
  group_by(Ar, Dag, Per15min, Nedbor, Luft_temperatur, Solskin, Vind, Gjester) %>%
  summarize(sum(Inntekt)) %>%
  rename(Inntekt = `sum(Inntekt)`,
         År = Ar)

reg_weather <- lm(Inntekt ~ År + Dag + Per15min + Nedbor + Luft_temperatur + 
                    Solskin + Vind + Gjester, data = min15_weather)
summary(reg_weather)
```

# Oppgave 5

```{r}
pilsdag <- Bukta_data %>% 
  group_by(Ar) %>% 
  filter(Dag == "Lordag",
         Time == 20,
         Produkt == "Pilsner") %>% 
  summarise(sum(Antall))
pilssnitt <- mean(pilsdag$`sum(Antall)`)
sd <- sd(pilsdag$`sum(Antall)`)
xqnorm(0.95, mean=pilssnitt, sd=sd,
       return = "plot", system = "gg") %>% 
  gf_labs(title = "Figur 9: Anbefalt antall pils tappet", x = "Antall",
          y='density') %>% 
  gf_theme(theme_bw())+
  scale_y_continuous(labels = scales::comma)
```

